臺灣花蓮地方法院刑事判決　　　　　　 94年度交易緝字第2號
聲　請　人　臺灣花蓮地方法院檢察署檢察官
被　　　告　乙○○
選任辯護人　丁○○律師
上列被告因過失傷害案件，經檢察官提起公訴（93年度核退偵字
第448號），本院判決如下：
    主  文
乙○○從事業務之人，因業務上之過失傷害人，處有期徒刑柒月
。
    事  實
一、乙○○前於民國90年間因業務過失致死案件，經台東地方法
    院判處有期徒刑8月，緩刑2年確定，嗣緩刑期滿而未經撤銷
    緩刑宣告。又其考領有職業聯結車駕照，平日以駕駛營業貨
    運聯結車為業，為從事業務之人，竟不知警惕，於93年6月1
    1日下午4時10分許，駕駛曳引車頭車牌號碼為GT-692號之營
    業貨運聯結車，沿花蓮縣省道台九線公路由北往南方向行駛
    ，行經該公路235公里500公尺路段處（即花蓮縣鳳林鎮）時
    ，原應注意車輛行駛時，駕駛人應注意汽車在雙向二車道行
    駛時，在劃有分向限制線之路段，不得駛入來車之車道內，
    而依當時情形及其智識程度，又無不能注意之情事，竟疏於
    注意，為超車而跨越該路段中心之分向限制線，侵入對向車
    道行駛。適該路段之對向車道內，恰有丙○○駕駛車牌號碼
    G6-3953號之自用小客車、戊○○駕駛曳引車頭之車牌號碼
    718-GB之營業貨運聯結車，先後由南向北行駛，見狀均閃避
    不及，遭乙○○所駕之上開聯結車迎面撞擊，致丙○○所駕
    自小客車當場車頭全毀，並受有臉部撕裂傷、右手多處撕裂
    傷、左側膝蓋骨骨折、左側動眼神經創傷性麻痺、右側第16
    顆牙齒骨折等傷害。
二、案經丙○○訴由花蓮縣警察局鳳林分局報請臺灣花蓮地方法
    院檢察署檢察官偵查起訴。
    理  由
一、按被告以外之人於審判外之言詞或書面陳述，除法律有規定
    者外，不得做為證據，刑事訴訟法第159條第1項定有明文。
    查證人戊○○於警詢中之陳述，係屬審判外之陳述，未經當
    事人行反對詰問，亦無較可信之特別情況，應認無證據能力
    。又證人丙○○曾於警詢中為陳述，惟其嗣已於本院審理中
    具結證稱明確（詳後述），互核二證詞內容均屬相符，是其
    上開警詢之證詞已非證明被告犯行所必要，亦無較可信之特
    別情況，故應認其上開警詢之證詞無證據能力，合先敘明。
二、訊據被告乙○○固供承有於上開時、地駕駛營業貨運聯結車
    ，與告訴人丙○○所駕自用小客車發生車禍等情，然矢口否
    認有何過失傷害之犯行，辯稱：當時是告訴人要超車，我是
    為了要閃避告訴人，才會駛入告訴人之車道，本件車禍我並
    無過失云云。惟查：
  (一)上開被告駕駛營業貨運聯結車，因違規超車，跨越分向限制
    線而侵入告訴人之車道，撞及告訴人所駕自小客車，並致告
    訴人受有前開傷害等事實，業據告訴人即證人丙○○於本院
    審理中具結證稱：我當時是第一台車，前面沒有車，我與對
    向車道一部白色大型冷凍車會車後，對向車道被告駕駛的大
    卡車車頭突然衝過來侵入我的車道，我第一個反應就是煞車
    ，並將我的車頭往右偏，然後我就被撞到，人就昏迷了等語
    明確（本院卷第74-76頁），並有道路交通事故調查報告表
    暨現場圖各1份及現場照片48張附卷可稽，及財團法人佛教
    慈濟綜合醫院診斷證明書1紙在卷可稽。
  (二)被告於本院中雖辯稱：當時是告訴人要超車，我看到要閃避
    ，才會侵入告訴人的車道云云，惟此為告訴人堅決否認，陳
    稱：當時我係依規定行駛在車道內，並無超車等語，且被告
    於警詢中已陳稱：我發現G6-3953號自小客車不是作超車動
    作，該自小客車前方沒有車輛等語（警卷第25、26頁），故
    告訴人於案發時究竟有無為超車之動作，已屬有疑；又依道
    路交通事故調查報告表暨所附現場圖、現場照片所示：本件
    碰撞點、刮地痕及散落物均在北上車道內（即告訴人車道）
    ；圖右方二條煞車痕係被告（A車）右前輪、左後輪之煞車
    痕，距離中心分向限制線分別為1.4公尺、0.2公尺；圖左方
    最下面、最長之一條煞車痕為告訴人（B車）造成；圖左方
    上面二條煞車痕間距為2.3公尺，為戊○○（C車）之煞車痕
    ；撞擊後，被告（A車）之車身全部停止在北上車道，車頭
    往左偏並超出路面邊緣，告訴人（B車）之車身完全超出路
    面邊緣，車頭則往右偏，戊○○（C車）之車身大部分尚在
    北上車道，車頭略往左偏、部分侵入南下車道等情，並經本
    件到場處理及繪製現場圖警員即證人甲○○於本院審理中證
    述：圖上的刮地痕均是在北上車道內，且是直接從北往南刮
    地，應是當次車禍所造成之新刮地痕無誤；而圖上我標示「
    右前輪、左後輪」之煞車痕，因為是二輪的痕跡，與一般車
    子只有一輪痕跡不一樣，還有從兩煞車痕之間距，所以我研
    判是被告的大貨車（A車）造成之煞車痕；又我確定圖上最
    下面、最長的那條是告訴人的自小客車（B車）之煞車痕，
    是因為該條煞車痕是單輪的輪胎痕，且現場就這麼一條單輪
    的煞車痕，其他的都是雙輪的煞車痕等語明確（本院卷第77
    至79頁）。而依上開被告與告訴人車輛之行進路線、碰撞點
    、煞車痕、刮地痕、停止位置等相關現場跡證綜合判斷，倘
    如被告所辯案發當時乃告訴人違規超車乙節為真，則本件碰
    撞點應係在被告行駛之南下車道內，始符常理；且被告車輛
    之煞車痕、刮地痕及車頭均係偏向左側，即迎面向告訴人之
    車道駛入，惟被告既為閃避突如其來之告訴人來車，衡諸一
    般人遇有外物來襲而作閃避反應之際，均係向來襲外物之反
    方向作閃躲，以避免正面衝撞之嚴重結果，焉有仍故往來襲
    方向迎去之理？反觀告訴人之車頭係往右閃躲，且整輛車因
    閃避突然侵入其車道之被告車輛，已超出路面邊緣而掉落路
    旁田地等情，有前開現場圖及現場照片可證，足見被告係於
    超車並侵入告訴人車道之際，始發現告訴人之車輛，嗣雖緊
    急煞車仍不及閃避，因之撞擊告訴人之車輛肇致本件車禍甚
    明。是其上開所辯，與事實不符，要無可採。至證人戊○○
    經本院傳喚並未到庭應訊，然稽其於警詢中證稱：本件車禍
    係告訴人之車輛要超車，而被告踩煞車閃避不及所致云云，
    然證人戊○○上開所述，與前開車禍現場跡證完全不符，由
    現場圖所示，告訴人在距離碰撞點處約23.7公尺以上之距離
    （16.4＋7.3＋一小段距離不詳之長度）即採取緊急煞車，
    其煞車起點更為北上車道偏道路邊緣，何來證人戊○○所述
    之超車侵入被告所駕車之南下車道。況縱認告訴人當時有欲
    超車而曾侵入南下車道，然告訴人既能將車輛駛回車道，並
    採取煞閃等動作，足見當時二車仍相距甚遠，被告當可從容
    採取應變措施，更甚而迴避本件車禍之發生，被告卻未為，
    反以車輛朝北上車道駛去，益證本件車禍實係被告違規侵入
    對向車道所致，故證人戊○○之證詞亦難採據。
  (三)再參以本件車禍之肇事原因，經送臺灣省花東區車輛行車事
    故鑑定委員會鑑定結果，亦認定：「乙○○駕駛營大貨車行
    經無號誌之交岔路口，跨越中心分向限制線，侵入來車道，
    為肇事原因；丙○○駕駛自小客車、楊東成駕駛營大貨車，
    均無肇事因素」等情，有93年11月1日花行字第0936101644
    號函暨所附花鑑字第930380號鑑定意見書1份在卷可參，益
    證被告駕車確有違規跨越分向限制線，侵入告訴人車道之過
    失，至為灼然。
  (四)至臺灣省車輛行車事故覆議鑑定委員會之覆議鑑定結果雖略
    稱：丙○○駕駛自小客車，超越前車後駛回本車道途中與迎
    面對向偏左閃避駛來乙○○駕駛營大貨車發生肇事之可能性
    較大云云，惟該覆議鑑定結果僅泛稱：本案依警卷之跡證資
    料研析等語，並未詳述其據以認定之理由，且與上開事證不
    符，業如前述，自無可採。又證人戊○○於警詢中雖陳稱：
    我覺得是因為告訴人不當超車才發生交通事故云云，惟其上
    開審判外之陳述不具證據能力，且其所述情節，與前開現場
    跡證不符，均如前述，其證詞自難據為被告有利之認定，再
    本件事證已臻明確，並無再予傳喚之必要，是辯護人此部分
    聲請再行傳喚證人戊○○到庭證述，自無必要，應予駁回，
    均應併予敘明。
三、按汽車在雙向二車道行駛時，在劃有分向限制線之路段，不
    得駛入來車之車道內，道路交通安全規則第97條第2款定有
    明文。被告考領有駕駛執照，自應遵守上開法律規定，並負
    有注意義務，而依當時天候狀況及其智識程度，並無不能注
    意之情事，被告竟疏於注意而肇致本件車禍，並使告訴人受
    有如事實欄所示之傷害，其有過失甚明。又告訴人所受上開
    傷勢，與被告之過失行為間，有相當因果關係。綜上，本件
    事證明確，被告上開犯行，應堪認定。
四、查被告考領有職業聯結車駕照，平日以駕駛營業貨運聯結車
    為業，為從事駕駛業務之人，業據其於警詢中供述在卷（警
    卷第19頁），核其所為，係犯刑法第284條第2項前段之業務
    過失傷害罪。被告肇事後留在現場等候，並於到場處理之警
    員甲○○詢問何人為肇事者，表明其為肇事者及願接受裁判
    之意，業據警員甲○○於本院審理中證述明確，是其所為合
    於自首之要件，應依刑法第62條前段之規定，減輕其刑。爰
    審酌被告前於90年間因業務過失致死案件，業經台東地方法
    院判處有期徒刑8月，緩刑2年確定，素行不佳，有臺灣高等
    法院被告前案紀錄表及臺灣花蓮地方法院檢察署刑案資料查
    註紀錄表各1份在卷可稽，竟仍不知警惕，其身為職業駕駛
    人，自應負有高度之注意義務，竟疏於注意，不當超車而侵
    入告訴人之車道，肇致本件車禍，其過失程度非輕，且於犯
    後猶狡飾卸責，未見具體悔過之意，復未與告訴人達成民事
    和解，賠償其損害，態度不佳，及告訴人本件所受傷勢非輕
    等一切情狀，量處如主文所示之刑。
據上論斷，應依刑事訴訟法第299條第1項前段，刑法284條第2項
前段、第62條前段，罰金罰鍰提高標準條例第1條前段，判決如
主文。
本案經檢察官許建榮到庭執行職務。
中　　華　　民　　國　　94　　年　　12　　月　　20　　日
    　　　　　　　臺灣花蓮地方法院刑事第二庭
                      審判長法  官    李豫雙
                            法  官    俞秀美
                            法　官　  林韋岑
上列正本證明與原本無異。
如對本判決不服，應於送達後10日內，向本院提出上訴狀（應抄
附繕本）告訴人或被害人如對於本判決不服者，應具備理由請求
檢察官上訴，其上訴期間之計算係以檢察官收受判決正本之日期
為準。
　　　　　　　　　　　　　　書記官
中    華    民    國    94    年   12     月    21    日
【附錄本罪論罪科刑法條全文】
中華民國刑法第284條第2項前段：
從事業務之人，因業務上之過失傷害人者，處一年以下有期徒刑
、拘役或一千元以下罰金。
